【裁判字號】    98,易,317
【裁判日期】    980730
【裁判案由】    毒品危害防制條例
【裁判全文】
臺灣基隆地方法院刑事判決               98年度易字第317號
公  訴  人  臺灣基隆地方法院檢察署檢察官
被      告  乙○○
上列被告因違反毒品危害防制條例案件，經檢察官提起公訴（98
年度毒偵字第71號、第462 號、第645 號、第868 號），被告就
被訴事實為有罪之陳述，本院裁定改依簡式審判程序審理後判決
如下：
    主  文
乙○○施用第二級毒品，累犯，處有期徒刑月，如易科罰金，
以新臺幣壹仟元折算壹日，扣案之第二級毒品安非他命併同難以
析離之包裝袋壹只（毛重壹點貳公克），沒收銷燬之，扣案之玻
璃吸管壹支，沒收之。又施用第二級毒品，累犯，處有期徒刑
月，如易科罰金，以新臺幣壹仟元折算壹日，扣案之第二級毒品
安非他命併同難以析離之包裝袋壹只（毛重零點公克），沒收
銷燬之。又施用第二級毒品，累犯，處有期徒刑月，如易科罰
金，以新臺幣壹仟元折算壹日。又施用第二級毒品，累犯，處有
期徒刑月，如易科罰金，以新臺幣壹仟元折算壹日。應執行有
期徒刑拾月，如易科罰金，以新臺幣壹仟元折算壹日，扣案之第
二級毒品安非他命併同難以析離之包裝袋貳只（合計毛重壹點伍
公克），均沒收銷燬之，扣案之玻璃吸管壹支，沒收之。
    事  實
一、乙○○前因施用毒品案件，先後2 次經本院裁定送勒戒處所
    觀察、勒戒後，均認無繼續施用毒品之傾向，分別於民國87
    年9 月3 日、88年8 月31日執行完畢釋放出所，並由臺灣基
    隆地方法院檢察署檢察官各以87年度偵字第2768號、88年度
    毒偵字第120 號為不起訴處分確定。再因施用第二級毒品案
    件，經本院裁定送強制戒治（91年1 月5 日執行期滿），並
    以89年度基簡字第60號判決判處有期徒刑6 月確定。再因施
    用第二級、持有第一級毒品案件，分經本院以90年度易字第
    289 號判決判處有期徒刑1 年確定、以90年度基簡字第554
    號判決判處有期徒刑4 月確定。其因上開2 案件所處之刑，
    嗣經本院以90年度聲字第1026號裁定合併定應執行有期徒刑
    1 年2 月確定。其入監接續執行應執行之有期徒刑6 月、1
    年2 月後，於92年7 月11日假釋出監付保護管束，92年8 月
    6 日保護管束期滿，其所受假釋之宣告未經撤銷，未執行刑
    之刑以已執行論，而視為執行完畢。再因持有第一級毒品案
    件，經本院以93年度基簡字第313號判決判處有期徒刑4月確
    定，於94年2月18 日執行完畢。又因施用第一級毒品案件，
    經臺灣高等法院以94年度上訴字第413號判決判處有期徒刑8
    月確定（下稱甲案）。再因持有第一級毒品案件，經本院以
    93年度基簡字第313號判決判處有期徒刑4月確定（下稱乙案
    ）。復因施用第二級毒品案件，經臺灣高等法院以94年度上
    易字第94號判決判處有期徒刑1年5月確定（下稱丙案）。另
    因施用第二級毒品案件，經臺灣板橋地方法院以95年度簡字
    第3232號判決判處有期徒刑6 月確定（下稱丁案）。其因上
    開甲乙丙丁案件所處之刑，嗣經臺灣高等法院以96年度聲減
    字第607號裁定分別予以減刑為有期徒刑4月、2月、8月又15
    日、3 月，，並就甲乙丙案件所處之刑於減刑後合併定應執
    行有期徒刑1年1月確定，其入監接續執行有期徒刑3月、1年
    1月後，於96年9月3日執行完畢。
二、詎乙○○猶未戒斷毒癮，復基於施用第二級毒品安非他命及
    甲基安非他命之犯意，先後於下列時、地施用第二級毒品安
    非他命、甲基安非他命，並扣得下列各物品：
  (一)98年1 月5 日晚上8 時許，在基隆市○○區○○街之友人住
    處，以將第二級毒品安非他命置於玻璃球內燒烤，再吸食所
    產生煙霧之方式，施用第二級毒品安非他命1 次。嗣於同年
    月6 日晚上8 時許，為警在基隆市○○路393 巷黃昏市場前
    處，為執行緝毒勤務之員警盤查查獲，當場扣得其所有而丟
    棄於地之第二級毒品安非他命1 包（毛重1.2 公克）及供施
    用第二級毒品安非他命用之玻璃吸管1 支。
  (二)98年2 月24日晚上7 、8 時許，在臺北縣新莊市○○路工地
    內，以將第二級毒品安非他命置於鋁鉑紙上燒烤，再吸食所
    產生煙霧之方式，施用第二級毒品安非他命1 次。嗣於翌日
    下午4 時30分許，在前開黃昏市場入口處，因行跡可疑遭警
    盤查查獲，當場並扣得其所有而丟棄於地之第二級毒品安非
    他命1 包（毛重0.30公克）；
  (三)98年3 月1 日晚上7 、8 時許，在臺北市○○區○○街附近
    工地內，以將第二級毒品甲基安非他命置於鋁鉑紙上燒烤，
    再吸食所產生煙霧之方式，施用第二級毒品甲基安非他命1
    次。嗣於同年月3 日晚上9 時50分許，在基隆市○○區○○
    路71號前，經警發現其為毒品人口，於徵得其同意採尿送驗
    ，結果呈甲基安非他命之陽性反應，始悉上情；
  (四)98年3 月28日晚上7 、8 時許，在基隆市○○區○○街120
    號友人住處，以將第二級毒品安非他命置於鋁鉑紙上燒烤，
    再吸食所產生煙霧之方式，施用第二級毒品安非他命1 次。
    嗣於同年月30日上午9 時許，在基隆市○○街460 號附近，
    因行跡可疑遭警盤查，因未帶任何身分證件，乃隨同員警返
    所查證，經警得其同意採尿送驗，結果呈安非他命及甲基安
    非他命之陽性反應，始悉上情。
三、案經基隆市警察局移送及基隆市警察局第二分局、第三分局
    報告臺灣基隆地方法院檢察署檢察官偵查後起訴。
  理  由
壹、程序事項
    本件被告乙○○所犯者非為死刑、無期徒刑、最輕本刑為3
    年以上有期徒刑之罪或高等法院管轄第一審案件，其於準備
    程序進行中，先就被訴事實為有罪之陳述，經告知其簡式審
    判程序之旨，並聽取公訴人、被告之意見後，本院業依刑事
    訴訟法第273 條之1 第1 項規定，裁定改以簡式審判程序進
    行本案之審理。
貳、實體事項
一、上開事實，業據被告迭於檢察官偵訊及本院審理時坦承在卷
    ，且事實欄二(一)所示之事實，有台灣尖端先進生技醫藥股份
    有限公司濫用藥檢驗報告及基隆市警察局偵辦毒品案件尿液
    檢體對照表各1 紙附卷可稽，復有第二級毒品安非他命1 包
    （毛重1.2 公克）及玻璃吸管1 支扣案可佐；事實欄二(二)所
    示之事實，有台灣尖端先進生技醫藥股份有限公司濫用藥檢
    驗報告及基隆市警察局第三分局偵辦毒品案件尿液檢體對照
    表各1 紙存卷可查，復有第二級毒品安非他命1包（毛重0.3
    公克）扣案可佐；事實欄二(三)所示之事實，有台灣尖端先進
    生技醫藥股份有限公司濫用藥檢驗報告及基隆市警察局第二
    分局偵辦毒品案件尿液檢體對照表各1 紙在卷可參；事實欄
    二(四)所示之事實，有台灣尖端先進生技醫藥股份有限公司濫
    用藥檢驗報告及基隆市警察局第三分局偵辦毒品案件尿液檢
    體對照表各1 紙存卷可憑，被告之自白核與事實相符，可以
    採信。綜上，本案事證明確，被告之犯行均堪認定，應依法
    論科。
二、論罪科刑
  (一)按毒品危害防制條例係於92年7 月9 日修正公布，自93年1
    月9 日起施行，其中第20條、第23條將施用毒品之刑事處遇
    程序，區分為「初犯」、「五年內再犯」、「五年後再犯」
    。依其立法理由之說明：「初犯」，經觀察、勒戒或強制戒
    治後，應為不起訴處分或不付審理之裁定；經觀察、勒戒或
    強制戒治執行完畢釋放後，「五年內再犯者」，因其再犯率
    甚高，原實施之觀察、勒戒及強制戒治既已無法收其實效，
    爰依法追訴或裁定交付審理。至於經觀察、勒戒或強制戒治
    執行完畢釋放後，「五年後再犯者」，前所實施之觀察、勒
    戒或強制戒治已足以遮斷其施用毒品之毒癮，為其自新及協
    助其斷除毒癮，仍適用「初犯」規定，先經觀察、勒戒或強
    制戒治之程序。從而依修正後之規定，僅限於「初犯」及「
    五年後再犯」二種情形，始應先經觀察、勒戒或強制戒治程
    序。倘被告於5 年內已再犯，經依法追訴處罰，縱其第三次
    （或第三次以上）再度施用毒品之時間，在初犯經觀察、勒
    戒或強制戒治執行完畢釋放五年以後，已不合於「五年後再
    犯」之規定，且因已於「五年內再犯」，顯見其再犯率甚高
    ，原實施觀察、勒戒或強制戒治，已無法收其實效，即應依
    該條例第10條處罰（最高法院95年度台非字第59號、第65號
    判決意旨及最高法院95年第7 次刑事庭會議決議意旨參照）
    。被告有如事實欄所載，先後於87年9 月3 日、88年8 月31
    日執行觀察勒戒完畢、91年1 月5 日執行強制戒治期滿後之
    5 年內，再因施用毒品案件，經法院判處徒刑確定等情，有
    臺灣高等法院被告前案紀錄表各1 份在卷可稽。被告曾「五
    年內再犯」，且經法院判處罪刑確定，竟又於事實欄所示時
    間，先後施用第二級毒品安非他命及甲基安非他命，揆諸前
    揭說明，即非屬毒品危害防制條例第20條第3 項所定「五年
    後再犯」之情形，故檢察官依法逕行起訴本案，於法要無不
    合，合先敘明。
  (二)查安非他命、甲基安非他命係毒品危害防制條例第2 條第2
    項第2 款所定之第二級毒品，被告先後4 次非法施用第二級
    毒品安非他命及甲基安非他命之行為，核均係犯毒品危害防
    制條例第10條第2 項之施用第二級毒品罪。被告先後4 次因
    施用而持有第二級毒品安非他命及甲基安非他命之低度行為
    ，應各為其施用第二級毒品之高度行為所吸收，均不另論罪
    。又被告前曾受如事實欄所示之有期徒刑執行完畢，有臺灣
    高等法院被告前案紀錄表在卷可按，其於有期徒刑執行完畢
    後，5 年以內故意再犯本件有期徒刑以上之罪，為累犯，其
    上開所犯4 次施用第二級毒品罪，均應依法加重其刑。其先
    後4 次所犯施用第二級毒品罪，犯意各別，行為不同，應予
    分論併罰。爰審酌被告犯罪之動機、曾有施用毒品之前科仍
    不知戒除，惟犯罪後坦承犯行，且所犯施用毒品犯行乃戕害
    自己身心健康，並未危及他人等一切情狀，分別量處如主文
    所示之刑及諭知易科罰金之折算標準，並定其應執行之刑及
    易科罰金之折算標準。
  (三)扣案之白色結晶體2 包（合計毛重1.5 公克），內含有第二
    級毒品安非他命成分，除據被告供承在卷外，並有基隆市警
    察局查獲毒品初步鑑驗報告單及基隆市警察局第三分局偵查
    隊查獲涉嫌毒品危害防制條例毒品初步鑑驗報告單各1 紙在
    卷可證，爰併同難以析離之包裝袋2 只，依毒品危害防制條
    例第18條第1 項前段規定，在被告所犯施用第二級毒品罪項
    下宣告沒收銷燬之。又扣案之玻璃吸管1 支係被告所有供施
    用第二級毒品安非他命之用，已據被告供明在卷，爰依刑法
    第38條第1項第2款規定，在被告所犯施用第二級毒品罪項下
    宣告沒收之。
據上論斷，應依刑事訴訟法第273條之1第1項、第299條第1 項前
段，毒品危害防制條例第10條第2 項、第18條第1 項前段、第23
條第2 項，刑法第11條、第47條第1 項、第41條第1 項前段、第
51條第5 款、第38條第1項第2款，判決如主文。
本案經檢察官甲○○到庭執行職務。
中    華    民    國    98    年    7    月    30    日
                  刑事第一庭法  官  劉桂金
以上正本證明與原本無異。
如不服本判決應於收受送達後10日內向本院提出上訴書狀，並應
敘述具體理由；其未敘述上訴理由者，應於上訴期間屆滿後20日
內向本院補提理由書 (均須按他造當事人之人數附繕本)「切勿
逕送上級法院」。
中    華    民    國    98    年    7     月    30    日
                            書記官  劉如純


司法院資訊處製作；財團法人民間司法改革基金會備份。
